【裁判字號】    97,訴,1713
【裁判日期】    970527
【裁判案由】    廢棄物清理法
【裁判全文】
臺灣板橋地方法院刑事判決              97年度訴字第1713號
公  訴  人  臺灣板橋地方法院檢察署檢察官
被      告  崴晟實業股份有限公司
兼 代表 人  乙○○
被      告  甲○○
上列被告等因違反廢棄物清理法案件，經檢察官提起公訴（97年
度偵字第4575號），本院受理後被告等均為有罪之陳述，經合議
庭裁定由受命法官獨任進行簡式審判程序，判決如下：
    主  文
乙○○共同未依廢棄物清理法第四十一條第一項規定領有廢棄物
清除、處理許可文件，從事廢棄物清除、處理，處有期徒刑壹年
貳月。
甲○○共同未依廢棄物清理法第四十一條第一項規定領有廢棄物
清除、處理許可文件，從事廢棄物清除、處理，處有期徒刑壹年
。緩刑貳年。
崴晟實業股份有限公司法人之負責人及從業人員，因執行業務犯
未依廢棄物清理法第四十一條第一項規定領有廢棄物清除、處理
許可文件，從事廢棄物清除、處理之罪，科罰金新臺幣貳拾萬元
。
    事  實
一、乙○○於民國96年間因違反公司法案件，經臺灣臺北地方法
    院於97年1 月8 日以97年度簡字第82號判處有期徒刑四月，
    減為有期徒刑二月，於97年2 月5 日確定，於97年4 月15日
    易科罰金執行完畢（未構成累犯），係崴晟實業股份有限公
    司（設臺北市○○區○○路26號5 樓之7 ，下稱崴晟公司）
    之負責人，甲○○為崴晟公司之業務經理，負責從事事業廢
    棄物電解銀（廢棄物代碼D139 9）回收機臺租售及開發業務
    ，均明知未依廢棄物清理法領有廢棄物清除、處理許可文件
    ，不得從事廢棄物之清理。詎二人竟共同基於未經主管機關
    許可清除、處理廢棄物而為廢棄物清除、處理之犯意聯絡，
    未向主管機關申請取得許可文件，自94年8 月20日（起訴書
    誤載為94年7 月間），由甲○○與皇冠特殊印刷廠股份有限
    公司（下稱皇冠公司）簽訂設備合作合約書後，經乙○○前
    往皇冠公司位於臺中縣太平市○○路395 巷55弄49號之廠址
    裝設廢水自動銀回收處理機，以每公升新臺幣2,800 元之對
    價向皇冠公司收購廢電解銀，再由乙○○、甲○○至上開廠
    址回收廢電解銀，放置在臺北縣林口鄉○○路131 巷2 之2
    號，而未經主管機關許可從事廢棄物之清除、處理業務。迄
    於96年10月17日，經警在上址廢電解銀放置處查獲並當場扣
    得1.032公斤之廢電解銀，始查悉上情。
二、案經行政院環境保護署函送臺灣臺中地方法院檢察署檢察官
    呈請臺灣高等法院檢察署核令移轉臺灣板橋地方法院檢察署
    檢察官偵查起訴，經本院合議庭裁定以簡式審判程序審理。
    理  由
一、上揭犯罪事實，業據被告乙○○及甲○○於偵查與本院審理
    時均坦承不諱，並經證人即皇冠公司之會計人員洪端鎂於警
    詢時證述綦詳，又有崴晟公司設備合作合約書、臺北市政府
    營利事業登記證、行政院環保署環境督察總隊中區環境督察
    大隊稽查督察紀錄、公司登記資料查詢、股份有限公司變更
    登記表、所營事業、股東名簿等件及查獲照片二幀附卷可稽
    ，足認被告乙○○、甲○○二人之自白與事實相符，罪證明
    確，被告等犯行均堪認定。
二、核被告乙○○及甲○○所為，均係犯未依廢棄物清理法第41
    條第1 項規定領有廢棄物清除許可文件，從事廢棄物之清除
    、處理，應依同法第46條第4 款（起訴書贅載第1 項）規定
    論處。被告二人就上開犯行具有犯意聯絡及行為分擔，為共
    同正犯。又被告二人所犯上開罪名，本質上即具有反覆性與
    延時性，倘行為人基於概括之犯意，在密切接近之一定時間
    及空間內，反覆從事廢棄物之清除、處理，無非執行業務所
    當然，於行為概念上，應認屬集合犯，而為包括一罪（最高
    法院95年度臺上字第1079號、95年度臺上字第2630號判決意
    旨可資參照）。本件被告二人自94年8 月20日起至96年10月
    17日止之期間內持續收購、處理前揭廢棄物，反覆從事廢棄
    物之清除、處理業務，自應屬集合犯，而論以包括一罪。又
    集合犯實施中如法律有變更，其一部觸犯舊法，一部涉及新
    法時，應依最後行為時之新法處斷，並無行為後法律變更須
    比較新舊法適用之問題。故刑法雖於94年2 月2 日修正公布
    ，並自95年7 月1 日起施行，本件仍應直接適用修正後之新
    刑法，併此敘明。又被告乙○○、甲○○分係被告崴晟公司
    之負責人及業務經理，負責該公司各項業務之執行，為該公
    司之負責人及從業人員，其等因執行業務而犯前開罪名，被
    告崴晟公司應依廢棄物清理法第47條之規定，科以罰金刑。
    爰審酌被告乙○○、甲○○素行尚可，其等未經許可，而從
    事廢棄物之清除、處理，已妨害環境保護主管機關對於廢棄
    物之監督管理，且危害環境保護及衛生，兼衡渠等於犯罪後
    均能坦承犯行等一切情狀，對被告乙○○、甲○○及崴晟公
    司分別量處如主文所示之刑，以示懲儆。末查被告甲○○雖
    曾於88年間因犯侵占罪，經臺灣臺中地方法院以88年度易字
    第683 號判處有期徒刑六月，緩刑三年確定，但緩刑期滿而
    緩刑之宣告未經撤銷，刑之宣告失其效力，即視為自始未受
    刑之宣告，有臺灣高等法院被告前案紀錄表附卷可稽，其因
    一時失慮，致罹刑章，犯後已坦承犯行，經此偵審程序，當
    知所警惕，信無再犯之虞，本院認前開對其宣告之刑，以暫
    不執行為適當，爰併宣告緩刑二年，以啟自新。
據上論斷，應依刑事訴訟法第273 條之1 第1 項、第299 條第1
項前段，廢棄物清理法第46條第4 款、第47條，刑法第11條前段
、第28條、第74條第1 項第1 款，判決如主文。
本案經檢察官劉仕國到庭執行職務
中    華    民    國    97    年    5     月    27    日
                  刑事第一庭    法  官  張江澤
以上正本證明與原本無異。
如不服本判決，應於判決送達後10日內，向本院提出上訴狀。
                                書記官  林怡秀
中    華    民    國    97    年    5     月    27    日
附錄本案論罪科刑法條全文：
廢棄物清理法第46條
有下列情形之一者，處一年以上五年以下有期徒刑，得併科新臺
幣三百萬元以下罰金：
一、任意棄置有害事業廢棄物。
二、事業負責人或相關人員未依本法規定之方式貯存、清除、處
    理或再利用廢棄物，致污染環境。
三、未經主管機關許可，提供土地回填、堆置廢棄物。
四、未依第四十一條第一項規定領有廢棄物清除、處理許可文件
    ，從事廢棄物貯存、清除、處理，或未依廢棄物清除、處理
    許可文件內容貯存、清除、處理廢棄物。
五、執行機關之人員委託未取得許可文件之業者，清除、處理一
    般廢棄物者；或明知受託人非法清除、處理而仍委託。
六、公民營廢棄物處理機構負責人或相關人員、或執行機關之人
    員未處理廢棄物，開具虛偽證明。
廢棄物清理法第47條
法人之負責人、法人或自然人之代理人、受僱人或其他從業人員
，因執行業務犯前二條之罪者，除處罰其行為人外，對該法人或
自然人亦科以各該條之罰金。


司法院資訊處製作；財團法人民間司法改革基金會備份。
